最高法院刑事判決　　　　　　　　　 110年度台上字第5517號
上　訴　人　周○○（名字、年籍及住址均詳卷）
上列上訴人因家暴妨害性自主等罪案件，不服臺灣高等法院高雄
分院中華民國110 年5 月5 日第二審判決（109 年度原侵上訴字
第11號，起訴案號：臺灣高雄地方檢察署108 年度偵字第516 號
），提起上訴，本院判決如下：
    主  文
上訴駁回。
    理  由
一、按刑事訴訟法第377 條規定，上訴於第三審法院，非以判決
    違背法令為理由，不得為之。是提起第三審上訴，應以原判
    決違背法令為理由，係屬法定要件。如果上訴理由書狀並未
    依據卷內訴訟資料，具體指摘原判決不適用何種法則或如何
    適用不當，或所指摘原判決違法情事，顯與法律規定得為第
    三審上訴理由之違法情形，不相適合時，均應認其上訴為不
    合法律上之程式，予以駁回。本件原判決認定上訴人周○○
    （名字詳卷）有其事實欄所載之妨害性自主2 次犯行，因而
    撤銷第一審所為之科刑判決，改判仍論上訴人犯強制性交 2
    罪，各處有期徒刑3 年6 月，並定應執行有期徒刑4 年6 月
    。已詳細敘述所憑之證據及取捨、認定之理由。所為論斷，
    俱有卷存證據資料可資覆按，從形式上觀察，並無採證認事
    違背經驗法則、論理法則，亦無量刑職權之行使有濫用，或
    其他違背法令之情形。
二、上訴意旨乃謂：原審未考量其與告訴人Ａ女（姓名詳卷）係
    男女朋友關係，先前每次發生爭執均會以發生性行為方式和
    好，其實無妨害告訴人性自主之犯罪動機；又其現為臨時派
    遣工，收入不優渥，僅能維持基本開銷，且有意與告訴人和
    解，惟告訴人堅持須賠償新臺幣80萬元，已超過其能力負擔
    範圍；再其智識程度不高，且不諳法律，對於犯罪要件欠缺
    認識，本案係男女交往所生憾事，其犯後已深感悔意，並極
    力彌補告訴人之行為、智識程度與犯後態度等情。仍量處如
    前之重刑及所定執行刑，自有量刑不當之違法等語。
三、惟查：刑罰之量定及定應執行刑，係屬事實審法院得依職權
    自由裁量之事項，量刑及定應執行刑判斷當否之準據，應就
    全部判決整體觀察為綜合考量，不可摭拾其中片段，遽予評
    斷，倘以被告之責任為基礎，說明審酌刑法第57條所列事項
    而為刑之量定，及權衡行為人之責任與整體刑法目的及相關
    刑事政策，在量刑權之法律拘束性原則下，依刑法第51條第
    5 款之規定，採限制加重原則，以宣告各刑中之最長期為下
    限，各刑合併之刑期為上限，但最長不得逾30年，資為量刑
    自由裁量權之外部界限，並受法秩序理念規範之比例原則、
    平等原則、責罰相當原則、重複評價禁止原則等自由裁量權
    之內部抽象價值要求界限之支配，使輕重得宜，罰當其責，
    而定應執行刑。若未逾越法定刑度，亦未濫用其權限，即無
    違法。原判決以上訴人之責任為基礎，於理由貳、三內詳為
    說明如何認第一審未及審酌上訴人於原審時坦承犯行之犯後
    態度，因而撤銷第一審判決之理由。並審酌上訴人與告訴人
    原為同居男女朋友關係，惟其蔑視國家法令，違背善良風俗
    ，不尊重女性身體與性自主權利，其心態、犯罪手段顯屬可
    議，殊不可取，且其以強暴、脅迫方式，對告訴人為性交 2
    次，使告訴人身、心受創，罹患創傷後壓力症候群，告訴人
    於第一審審理時到庭情緒極為激動，證述時不斷乾嘔、啜泣
    ，一度無法言語導致庭訊中斷，所生危害非輕，實有不該；
    惟念及上訴人前無刑事前科，素行尚可，於原審審理中坦承
    犯行，表示願與告訴人和解（並於原審審理時當庭撤回其刑
    事附帶民事訴訟判決之上訴），其犯後態度尚屬良好；兼衡
    上訴人教育程度為高中肄業，未婚、無子女，從事鐵工、經
    濟狀況普通等一切情狀，量處如前之刑期。又以上訴人所犯
    2 罪均在民國107年11 月同日，手法大致相同，侵害法益種
    類同一，依刑法第51條數罪併罰定執行刑採限制加重原則，
    如以實質累進加重之方式定應執行刑，則處罰之刑度顯將超
    過其行為之不法內涵，而違反罪責原則，復考量因生命有限
    ，刑罰對被告造成之痛苦程度，係隨刑度增加而生加乘效果
    ，而非以等比方式增加，是以隨罪數增加遞減其刑罰之方式
    ，當足以評價其行為之不法性之法理（即多數犯罪責任遞減
    原則），爰定如前之應執行刑。既未逾越法律所規定之範圍
    ，或濫用其權限，核屬原審量刑職權之合法行使，上訴意旨
    執此指摘原判決量刑失當，自非合法上訴第三審之理由。其
    上訴均不合法律上之程式，應予駁回。
據上論結，應依刑事訴訟法第395 條前段，判決如主文。
中    華    民    國   110    年    10    月    7     日
                  刑事第四庭審判長法  官  林  立  華  
                                  法  官  林  瑞  斌  
                                  法  官  王  敏  慧  
                                  法  官  李  麗  珠  
                                  法  官  謝  靜  恒  
本件正本證明與原本無異
                                  書記官
中    華    民    國   110    年    10    月    12    日